臺灣高等法院刑事判決　　　　　　　　　　　　　九十三年度上訴字第一七六二號
　　上　訴　人　臺灣板橋地方法院檢察署檢察官
　　被　　　告　甲○
右上訴人因被告違反槍砲彈藥刀械管制案件，不服臺灣板橋地方法院九十三年度訴字
第一三二號，中華民國九十三年五月七日第一審判決（起訴案號：臺灣板橋地方法院
檢察署九十二年度偵緝字第一五八二號），提起上訴，本院判決如左：
    主  文
上訴駁回。
    理  由
一、公訴意旨略以：甲○於不詳時間、地點取得改造貝瑞塔手槍一枝（槍枝管制編號
    0000000000號）、改造子彈三顆後，即無故持有前開改造之槍彈。民
    國（下同）九十二年三月二十日凌晨，甲○與陳智欽同至臺北縣板橋市○○○路
    三十一號內把玩電動玩具機臺，因甲○懷疑員警欲捉拿伊，乃將放有上揭改造貝
    瑞塔手槍一枝、改造子彈三顆、
    小皮包之黑色霹靂包一只交付與陳智欽後，逕行離去。陳智欽明知黑色霹靂包內
    藏有改造槍彈，仍未經許可，收受後放置於騎乘之車號ＧＪＤ－四九二號機車置
    物箱內（陳智欽涉犯違反槍砲彈藥刀械管制條例罪，業經臺灣板橋地方法院九十
    二年訴字第二一○三號案，判決有期徒刑一年二月，併科罰金新台幣十萬元，緩
    刑四年確定）。嗣經警據報於同日凌晨二時二十分許，在臺北縣板橋市○○○路
    三十一號前查獲陳智欽持有槍彈，經由陳智欽供出，始為警偵知上情。因認甲○
    涉犯槍砲彈藥刀械管制條例第十一條第四項持有改造槍枝罪及第十二條第四項持
    有子彈之罪嫌云云。
二、按犯罪事實應依證據認定之，無證據不得認定其犯罪事實；又不能證明被告犯罪
    者，應諭知無罪之判決，刑事訴訟法第一百五十四條第二項、第三百零一條第一
    項分別定有明文。又犯罪事實之認定，應憑真實之證據，證據是否真實尚欠明確
    ，自難以擬制推測之方法，為其判斷之基礎；而定犯罪事實之證據，係指足以認
    定被告確有犯罪行為之積極證據而言，該項證據自須適合於被告犯罪事實之認定
    ，始得採為斷罪資料。且刑事訴訟法上證明之資料，無論其為直接或間接證據，
    均須達於通常一般之人均不致有所懷疑，而得確信其為真實之程度，始得據為有
    罪之認定，若其關於被告是否犯罪之證明未能達此程度，而有合理懷疑之存在，
    致使無從形成有罪之確信，根據「罪證有疑，利於被告」之證據法則，即不得遽
    為不利被告之認定。其以情況證據（即間接證據）斷罪時，尤須基於證據在直接
    關係上所可證明之他項情況事實，本乎推理作用足以確證被告有罪，方為合法，
    不得徒憑主觀上之推想，將一般經驗上有利被告之其他合理情況逕予排除（最高
    法院五十三年臺上字第六五六號、二十九年上字第三一○五號、七十六年度臺上
    字第四九八六號、三十二年上字第六十七號判例參看）。
三、公訴人認被告甲○涉有未經許可持有改造槍彈之罪嫌，係以證人陳智欽指證、扣
    案有改造槍彈，且上揭槍彈經內政部警政署刑事警察局鑑定結果，確有殺傷力為
    其論據。惟被告堅決否認有右揭犯行，辯稱：伊未曾持有上揭槍彈，警方查扣裝
    有扣案槍彈之黑色霹靂包，係證人陳智欽在電玩店內向伊借用的，當時霹靂包內
    之
    ，伊不知為何黑色霹靂包內會被查獲槍彈各等語。
四、經查：
  (一)被告供認伊與證人陳智欽於九十二年三月十九日晚間十時左右，共乘車號ＧＪＤ
    －四九二號機車至臺北縣板橋市○○○路三十一號電動玩具店，被告在店內把玩
    電動玩具，並在店內將自有之黑色霹靂包交付予證人陳智欽等情（見偵緝字十四
    背頁至十五頁，原審卷二○、四九、六六至六八頁），核與證人陳智欽於警詢、
    檢察官訊問及原審審理時證述情節相符（見偵字卷六頁，偵緝字卷二七背頁，原
    審卷六三至六五頁）。又警察捕獲證人陳智欽時，於上開機車置物箱內查獲被告
    所有之黑色霹靂包一只（內有被告之
    ＰＹ皮包），有前揭證物扣案可佐；而上揭黑色霹靂包內扣得之槍彈，經送內政
    部警政署刑事警察局以性能檢驗法、試射法鑑定結果，認送鑑改造手槍一枝（槍
    枝管制編號0000000000號），係仿ＢＥＲＥＴＴＡ廠８４型半自動手
    槍製造之玩具手槍換裝土造金屬槍管而成之改造手槍，機械性能良好，可擊發適
    用子彈，認具殺傷力；送鑑改造子彈三顆，認均係玩具槍用金屬彈殼加裝直徑約
    ６．３ｍｍ金屬彈頭組合而成之改造子彈，採樣一顆試射，可擊發，認具殺傷力
    ，有該局九十二年五月一日刑鑑字第○九二○○四九三五八號槍彈鑑定書一件附
    卷可稽（見偵字卷三○至三五頁）。
  (二)證人陳智欽雖於警詢、檢察官訊問及原審審理時均指被告自稱為防警方追查，將
    裝有扣案槍彈之黑色霹靂包放入伊騎乘車號ＧＪＤ－四九二號機車之置物箱內云
    云（詳參同前所載筆錄）。惟證人陳智欽證稱：被告稱帶槍械是要去找人打架，
    伊就載他去南雅夜市云云（見偵字卷六頁）；然對照被告與證人陳智欽均供承：
    九十二年三月十九日晚間十時至翌日（二十日）凌晨二時左右，被告均在電動玩
    具店內把玩機具，在警方查獲證人陳智欽前，證人陳智欽與被告係動身前往南雅
    夜市吃宵夜之途中，因證人陳智欽折返機車停放處，而為警捕獲（見偵字卷五背
    至六頁）。可知被告於九十二年三月十九日晚間十時抵達電動玩具店起，迄證人
    陳智欽為警查獲持有槍彈止，並無任何攜槍尋隙之動作。則證人陳智欽證稱，被
    告攜帶槍彈動機係為打架云云，尚非可採。又證人陳智欽多次證稱：當天伊與被
    告去玩電動，聽聞有警察要來，被告懷疑有警察來抓，故將黑色霹靂包交伊置於
    伊騎乘之機車置物箱內云云（見偵字卷五至六頁、二四背頁、三八背頁至三九頁
    ，原審卷六二、六五頁）。惟證人陳智欽於原審審理時證述：在伊附近機臺沒有
    人把玩，自九十二年三月十九日晚間十時至翌日凌晨二時左右停留於該電玩店內
    期間，並無人打電話給被告（見原審卷六三、六六頁）。是無人在店內直接接觸
    被告，亦無人以撥打電話方式聯絡正在把玩機臺之被告，則被告何以憑空知悉有
    警察將來之事而預請證人陳智欽藏放槍彈？證人陳智欽就被告持有槍彈之證言，
    有前揭重大瑕疵，自難單憑證人陳智欽指證，遽入被告持有槍、彈之罪名。
  (三)證人即承辦警察林修民於原審證稱：證人陳智欽係由民眾檢舉有人持槍，伊在現
    場埋伏見證人陳智欽準備騎機車離去時，才上前圍捕（見原審卷四六頁）。堪認
    證人陳智欽係因被人檢舉持有扣案槍、彈，警察始至現場埋伏予以逮捕。又證人
    林修民雖證述：民眾報案指稱持槍有二人，其中一人腰際插一把槍，還有亮出來
    ，後來其中一人已離去（見原審卷四六頁）云云。既屬傳聞證據，且此與證人陳
    智欽所證：扣案之槍彈未曾自黑色霹靂包中取出一情相悖。公訴人亦未能提出報
    案民眾之個人資料，進而依法傳喚到庭作證，並保障被告之對質詰問權，故證人
    林修民此部分之證言，無從引為不利於被告之證據。
  (四)再查，扣案槍彈在被告所有黑色霹靂包內尋獲，其內並有被告
    執照、健保卡及ＳＮＯＯＰＹ皮包，已如前述，惟被告辯稱：黑色霹靂包出借與
    證人陳智欽等語。雖證人陳智欽否認此情，並以：係被告將黑色霹靂包交與伊放
    入機車置物箱內云云。然以被告與證人陳智欽為朋友關係，出借皮包，亦屬人情
    之常；而被告抵達電動玩具店後，即把玩店內機臺，證人陳智欽在旁陪同，衡情
    ，證人陳智欽較被告有可能四處活動。因此，在不能排除證人陳智欽或其他人將
    扣案槍彈置入被告所有之黑色霹靂包內可能性之情形下，尚難使人確信被告有持
    有槍、彈之犯行。
  (五)綜上所述，依證人陳智欽、林修民之證詞尚難採為被告持有前述槍彈之證據，本
    件依調查所得證據尚不足以證明被告確實持有槍、彈之犯行，此外復查無其他積
    極證據足資證明被告有右述犯行，既不能證明被告犯罪，原審為被告為無罪之諭
    知，經核並無不合。
五、檢察官提起上訴略以，被告與證人陳智欽於九十二年三月十九日二十二時至次日
    凌晨二時許，確同在上開電動玩具店內把玩同一機臺之電動玩具，核與證人林修
    民於查獲前所得線報情節大致相同，而被告自承於打電動過程中尚有與一名綽號
    「小六」之人接觸，並非全然未與他人接觸，證人陳智欽因同一案件受刑事訴追
    ，並經原審法院判處徒刑在案，其證稱被告於遭警查獲之前告知伊身上有槍要伊
    拿到機車上放以避免警方追查，並非故意攀陷，而查扣之霹靂包及其中證件均為
    被告所有，被告與證人陳智欽在共同把玩電玩之四小時中，應共同持有裝有扣案
    槍彈之霹靂包，實已共同持有扣案槍彈，不論扣案槍彈為何人所有，被告均應負
    起非法持有槍彈罪責，指摘原判決諭知被告無罪係屬不當云云。惟查，證人陳智
    欽固因同一事實遭臺灣板橋地方法院九十二年度訴字第二一○三號判決有期徒刑
    一年二月，併科罰金新台幣十萬元，緩刑四年確定，有上開判決書附卷可據（見
    原審卷二九至三三頁）。然證人陳智欽所供，被告帶槍械是要去找人打架及被告
    聽聞有警察要來抓，將裝有扣案槍枝之黑色霹靂包交伊置於伊騎乘之機車置物箱
    等云云，與被告抵達電動玩具店後並無攜槍滋事，於警查獲之前，亦無人通知被
    告警方將進行查緝之情事不符。證人陳智欽上開證言尚無足採，檢察官徒以證人
    陳智欽已遭判刑而認其證言應屬真實，並據而認定前述槍彈係被告與陳智欽共同
    持有，尚非有理由。本院既不能單憑證人陳智欽有瑕疵之證言即認定扣案槍枝為
    被告所有，亦查無其他證據可資證明被告確涉有非法持有槍枝之犯行，復無從排
    除扣案槍械乃被告抵達電動玩具店後，由證人陳智欽或其他人將扣案槍彈置入被
    告所有之霹靂包內可能性，尚難僅以扣案之霹靂包為被告所有而認定被告非法持
    有槍彈。檢察官之上訴為無理由，應予駁回。
六、被告經合法傳喚，無正當理由不到庭，爰不待其陳述，逕行判決。
據上論斷，應依刑事訴訟法第三百六十八條、第三百七十一條，判決如主文。
本件經檢察官陳文禮到庭執行職務。
中　　　華　　　民　　　國　　九十三　　年　　　十　　　月　　二十七　　日
                              臺灣高等法院刑事第三庭
                                  審判長法  官  張　連　財
                                        法  官  許　仕　楓
                                        法  官  林　明　俊
右正本證明與原本無異。
如不服本判決，應於收受送達後十日內向本院提出上訴書狀，其未敘述上訴之理由者
並得於提起上訴後十日內向本院補提理由書（均須按他造當事人之人數附繕本）。
                                        書記官  蕭　進　忠
中　　　華　　　民　　　國　　九十三　　年　　　十　　　月　　二十九　　日
